臺灣高等法院民事判決
109年度再易字第68號
再 審原 告  許錦榮  
再 審被 告  太平洋花園廣場公寓大廈管理委員會
法定代理人  鍾依陵  
上列當事人間請求侵權行為損害賠償事件，再審原告對於中華民
國109年5月27日本院108年度上易字第1324號確定判決提起再審
之訴，本院不經言詞辯論，判決如下：
    主      文
再審之訴駁回。
再審訴訟費用由再審原告負擔。
    事實及理由
一、按再審之訴，應於30日之不變期間內提起；前項期間自判決
    確定時起算，判決於送達前確定者，自送達時起算；其再審
    之理由發生或知悉在後者，均自知悉時起算，民事訴訟法第
    500條第1項、第2項定有明文。查本院108年度上易字第1324
    號判決（下稱原確定判決；該審程序稱前訴訟程序）為不得
    上訴第三審之事件，於民國109年5月27日確定，再審原告於
    同年6月3日收受原確定判決，並於同年7月2日提起本件再審
    之訴（見本院卷第19頁、第3頁），未逾30日不變期間，合
    先敘明。
二、再審原告主張：伊前因大樓停車位使用爭議對再審被告提起
    排除侵害等訴訟（臺灣新北地方法院《下稱新北地院》101年
    度訴字第2163號《下稱2163號事件》），惟因再審被告未依新
    北地院102年度訴字第1047號判決意旨交付如附表所示文件
    （下合稱系爭文件），致伊無法於2163號事件進行中及時提
    出系爭文件，而受敗訴判決確定，並因此受有支出訴訟費、
    律師費，及非財產上損害共計新臺幣（下同）146萬元之損
    害（下稱系爭損害），系爭損害乃再審被告所致，故以前訴
    訟程序向再審被告提起侵權行為損害賠償訴訟，系爭文件是
    證明會議程序及再審被告社區停車管理辦法（下稱系爭停車
    管理辦法）是否合法之重要證物，證人林晉輝亦為得以證明
    再審被告不交付系爭文件具有可歸責性之重要證人，詎原確
    定判決逕認系爭文件與系爭停車管理辦法之制定無關，又未
    傳喚證人林晉輝，顯有不依職權調查證據及違反證據法則之
    違法，適用法規顯有錯誤，有民事訴訟法第496條第1項第1
    款之再審事由；另原確定判決漏未斟酌再審原告於前訴訟程
    序提出之證物及歷次書狀，亦有民事訴訟法第496條第1項第
    13款之再審事由。爰依民事訴訟法第496條第1項第1款、第1
    3款規定，對原確定判決提起再審之訴，並聲明：㈠原確定判
    決廢棄。㈡再審被告應賠償再審原告146萬元等語。
三、本件未經言詞辯論，無再審被告之聲明及陳述。 　　
四、按再審之訴顯無再審理由者，得不經言詞辯論，以判決駁回
    之，民事訴訟法第502條第2項，定有明文。經查：
  ㈠就民事訴訟法第496條第1項第1款部分：
    ⒈按判決適用法規顯有錯誤者，得以再審之訴對於確定終局
      判決聲明不服，民事訴訟法第496條第1項第1款定有明文
      。所謂適用法規顯有錯誤者，係指確定判決所適用之法規
      顯然不合於法律規定，或與司法院現尚有效及大法官會議
      之解釋或最高法院現尚有效之判例顯然違反，或消極的不
      適用法規，顯然影響裁判者而言，並不包括判決理由矛盾
      、理由不備、取捨證據及認定事實錯誤之情形在內（最高
      法院92年度台上字第320號判決意旨參照）。又原確定判
      決依其所認定之事實而為法律上之判斷，亦不生適用法規
      顯有錯誤問題（最高法院64年台再字第140號判決意旨參
      照）。
    ⒉再審原告主張原確定判決輕易採信再審被告說詞，認定系
      爭文件與2163號事件勝敗無涉，另未准其請求訊問證人林
      晉輝之聲請，顯未盡調查能事，有不依職權調查證據之違
      法云云。惟查，原確定判決以再審被告或無提出系爭文件
      之義務，或因系爭停車管理辦法早於系爭文件所示之會議
      決議前即已施行，系爭文件與系爭停車管理辦法之制定無
      關，系爭損害不能認係因再審被告未提出系爭文件所致為
      由，而為再審原告敗訴之判決，並已敘明無調查證人林晉
      輝必要之理由（見本院卷第26頁第27頁），均屬其認定事
      實、取捨證據之範疇，依上㈠說明，尚與判決適用法規顯
      有錯誤之情形有間。再審原告據此主張原確定判決有民事
      訴訟法第496條第1項第1款之再審事由云云，顯屬無據。
　㈡就民事訴訟法第496條第1項第13款部分：
    ⒈按當事人發現未經斟酌之證物或得使用該證物者，如經斟
      酌可受較有利益之裁判時，得對於確定終局判決聲明不服
      ，提起再審之訴，民事訴訟法第496條第1項第13款定有明
      文。所謂當事人發現未經斟酌之證物或得使用該證物，係
      指前訴訟程序事實審言詞辯論終結前已存在之證物，因當
      事人不知有該證物致未經斟酌，而現始知之，或雖知有該
      證物而不能使用，現始能使用者而言（最高法院82年度台
      上字第2582號判決意旨參照）。又於前訴訟程序事實審言
      詞辯論終結前已經存在之證物，必須當事人在客觀上確不
      知該證物存在致未斟酌現始知之，或依當時情形有不能檢
      出該證物者始足當之，倘按其情狀依一般社會之通念，尚
      非不知該證物或不能檢出或命第三人提出者，亦無該條款
      規定之適用（最高法院98年度台上字第1258號判決意旨參
      照）。
    ⒉再審原告主張原確定判決漏未斟酌「卷內」證物云云，惟
      再審原告所指證物為再審原告於前訴訟程序即知悉且提出
      ，為法院審酌後不予採認，顯與民事訴訟法第496條第1項
      第13款規定之要件不符；另再審原告主張原確定判決漏未
      斟酌上訴狀、準備書㈠狀、準備書㈡狀、準備書㈢狀、辯論
      意旨狀、辯論意旨(續一)狀云云，惟證物專指用以證明當
      事人所主張具體待證事實之物證，上開書狀乃再審原告之
      陳述，並非證物，是以再審原告據此主張原確定判決有民
      事訴訟法第496條第1項第13款之再審事由云云，亦無可取
      。
  ㈢至再審原告主張前訴訟程序之言詞辯論筆錄有忽略、遺漏，
    與真實法庭活動不符云云，然此核屬是否依民事訴訟法第21
    6條為異議之問題，與再審事由無關。
五、綜上所述，再審原告主張原確定判決有民事訴訟法第496條
    第1項第1款、第13款之再審事由，均屬無據，其執此提起本
    件再審之訴，顯無理由，爰不經言詞辯論，逕以判決駁回之
    。
六、據上論結，本件再審之訴顯無理由，依民事訴訟法第502條
    第2 項、第78條，判決如主文。
中　　華　　民　　國　　109 　年　　8 　　月　　31　　日
                    民事第三庭    
                        審判長法　官 王怡雯
                              法　官 徐淑芬 
                              法　官 朱美璘
正本係照原本作成。
不得上訴。
中　　華　　民　　國　　109 　年　　9 　　月　　1 　　日
    　　　　　　　　　　　　　書記官 蔡宜蓁
　　　　　　　　　　　　　
　　　　　　　　　　　　　
　　　　　　　　　　　　　
　　　　　　　　　　　　　
　　　　　　　　　　　　　
　　　　　　　　　　　　　
　　　　　　　　　　　　　
　　　　　　　　　　　　　
　　　　　　　　　　　　　
　　　　　　　　　　　　　
　　　　　　　　　　　　　
　　　　　　　　　　　　　
　　　　　　　　　　　　　
　　　　　　　　　　　　　
　　　　　　　　　　　　　
　　　　　　　　　　　　　
　　　　　　　　　　　　　
　　　　　　　　　　　　　
　　　　　　　　　　　　　
　　　　　　　　　　　　　
　　　　　　　　　　　　　
　　　　　　　　　　　　　
　　　　　　　　　　　　　
　　　　　　　　　　　　　
　　　　　　　　　　　　　
　　　　　　　　　　　　　
　　　　　　　　　　　　　
　　　　　　　　　　　　　
　　　　　　　　　　　　　
　　　　　　　　　　　　　
　　　　　　　　　　　　　
　　　　　　　　　　　　　
　　　　　　　　　　　　　
　　　　　　　　　　　　　
　　　　　　　　　　　　　
　　　　　　　　　　　　　
　　　　　　　　　　　　　
　　　　　　　　　　　　　
　　　　　　　　　　　　　
　　　　　　　　　　　　　
　　　　　　　　　　　　　
　　　　　　　　　　　　　
　　　　　　　　　　　　　
　　　　　　　　　　　　　
　　　　　　　　　　　　　
　　　　　　　　　　　　　
　　　　　　　　　　　　　
附表：
編號 文             件             名             稱 1 101年2月29日第13屆第4次管理委員會會議紀錄之出席人員簽到表 2 101年9月5日第14屆第2次管理委員會會議紀錄之出席人員簽到表 3 101年12月19日第14屆第3次管理委員會會議紀錄之出席人員簽到表 4 102年3月20日第14屆第4次管理委員會會議紀錄之出席人員簽到表